【裁判字號】    97,消債抗,319
【裁判日期】    971110
【裁判案由】    聲請更生程序
【裁判全文】
臺灣高雄地方法院民事裁定           97年度消債抗字第319號
抗  告  人  甲○○
上列當事人因消費者債務清理事件聲請更生，對本院於民國97年
8月21日所為97年度消債更字第1064號裁定提起抗告，本院裁定
如下：
    主  文
抗告駁回。
抗告費用由抗告人負擔。
    理  由
一、抗告意旨略以：因抗告人之配偶許百文於95、96年度薪資所
    得低於抗告人，按其經濟能力自應由抗告人依法負擔2 名子
    女2/3 比例之扶養費用，則照高雄市每人每月最低生活費用
    10 ,9 91元計每月負擔之必要生活費應為14,655元（10991
    ×2 ×2/ 3），以抗告人每月薪資29,000元而言，僅餘3,35
    4 元（29,000－14,655－抗告人自己之10,991），已不足支
    應協商條件6,117 元，顯有不能清償之虞，然原裁定認抗告
    人與配偶各應負擔1/2 之扶養費後，故仍有餘可供清償，而
    駁回抗告人之聲請，顯有違誤，爰依法提起抗告，請求廢棄
    原裁定，准許抗告人更生。
二、按自債務人提出協商請求之翌日起逾30日不開始協商，或自
    開始協商之翌日起逾90日協商不成立，債務人得逕向法院聲
    請更生或清算。消費者債務清理條例第153 條定有明文。本
    件抗告人與最大債權銀行渣打商業銀行協商不成立之情，有
    該行前置協商不成立通知書（原審卷21頁）可憑，是抗告人
    聲請更生，合於規定。惟是否有同條例第3 條規定，即抗告
    人不能清償債務或有不能清償之虞者，而得裁定准許依更生
    程序清理其債務，應另認定。
三、經查：抗告人95、96年度薪資收入分別為252,785 元、286,
    42 0元（原審卷27、28頁綜稅所得資料查詢），換算之月薪
    各為21,065元、23,868元，迄97年1 至8 月之薪資於扣繳相
    關勞、團及健保費用約1,600 餘元（原審卷36頁）後，平均
    月薪為28,890元（｛34226 ＋31484 ＋21930 ＋26394 ＋27
    800 ＋31180 ＋27 909＋30198 ｝÷8） ，有抗告人之存摺
    薪資轉帳明細（原審卷23-24 頁）可查，加上其配偶許百文
    95、96年度收入分別為161,880 元、203,400 元（原審卷60
    、61頁所得資料清單），換算之月薪各為13,490元、16,950
    元，至目前（97年）據抗告人於97年10月22日具狀陳報（本
    院卷12-13 頁）其每月收入約為27,000元，則夫妻2 人合併
    月薪在97年間應有55,000元（28,890＋27,000）之譜，實不
    為過，故於扣除照抗告人所稱另需負擔2 名女兒之生活費用
    ，依內政部公布97年度高雄市每人每月最低生活費10,991元
    （按卷8 頁抗告人之聲請狀所載，每人需費10,000元）為準
    ，一家4 口連抗告人於原審聲報其婆婆之扶養費費用2,518
    元（原審卷8 頁說明書）亦算入，全部必要之生活費用共46
    ,482 元 （10,991×4 ＝43,964＋2,518） ，所剩8,518 元
    （55,000－46,482），進而對照抗告人之卡債額558,391 元
    （原審卷5 頁債權人清冊），為數非鉅，何以抗告人於97年
    7 月間對最大債權銀行所提出分120 期、「月付6,177 元」
    之償還條件，竟協商意願低落（卷21頁協商不成立通知書）
    致未成立，實令人費解，所謂其有不能清償之虞，本院自難
    採信。
四、綜上，本院以為抗告人負債在身，希其一家人皆以一般每月
    最低生活費10,991元標準花用，對其債權人而言，已屬牽強
    ，何況按此標準計算必要費用，亦不致於不能清償債務，其
    聲請更生要件自有不備，原審因而裁定駁回抗告人更生之聲
    請，並無違誤，抗告意旨指摘原裁定不當，求予廢棄另為裁
    定，為無理由，應予駁回。
五、據上論結，本件抗告為無理由，依消費者債務清理條例第15
    條，民事訴訟法第495 條之1 第1 項、第449 條第1 項、第
    95條、第78條，裁定如主文。
中    華    民    國    97    年    11    月    10    日
                  民事第一庭  審判長法  官  朱玲瑤
                                    法  官  張茹棻
                                    法  官  藍家慶
上為正本係照原本作成。
不得再抗告。
中    華    民    國    97    年    11    月    10    日
                                    書記官  蔡語珊


司法院資訊處製作；財團法人民間司法改革基金會備份。
